【裁判字號】    88,訴,51
【裁判日期】    890104
【裁判案由】    違反懲治走私條例
【裁判全文】
臺 灣 澎 湖 地 方 法 院 刑 事 判 決                 八十八年度訴字第五一號
    被      告  乙○○
    被      告  寅○○
    被      告  巳○○
    被      告  卯○○
    被      告  甲○○
    被      告  丙○○
    被      告  戊○○
    被      告  子○○
    被      告  己○○
    被      告  辛○○
    被      告  丁○○
    被      告  壬○○
    被      告  庚○○
    被      告  癸○○
    被      告  辰○○
右列被告因違反懲治走私條例案件，經檢察官提起公訴（八十八年度偵字第一０二號
），本院判決如左：
    主  文
寅○○、甲○○、丙○○共同私運管制物品進口逾公告數額，各處有期徒刑壹年，均
緩刑肆年，扣案之蒜頭貳萬陸仟玖佰捌拾捌公斤及大陸古井貢酒陸拾瓶均沒收。
巳○○共同私運管制物品進口逾公告數額，累犯，處有期徒刑拾月，扣案之蒜頭貳萬
陸仟玖佰捌拾捌公斤及大陸古井貢酒陸拾瓶均沒收。
卯○○共同私運管制物品進口逾公告數額，累犯，處有期徒刑陸月，扣案之蒜頭貳萬
陸仟玖佰捌拾捌公斤及大陸古井貢酒陸拾瓶均沒收。
戊○○、子○○、己○○、丁○○、庚○○、辰○○共同運送私運管制物品進口逾公
告數額之走私物品，各科罰金新台幣肆萬元，如易服勞役，均以新台幣玖佰元即銀元
佰元折算壹日，扣案之蒜頭貳萬陸仟玖佰捌拾捌公斤及大陸古井貢酒陸拾瓶均沒收
。
癸○○共同藏匿私運管制物品進口逾公告數額之走私物品，科罰金新台幣玖萬元，如
易服勞役，均以新台幣玖佰元即銀元佰元折算壹日，扣案之蒜頭貳萬陸仟玖佰捌拾
捌公斤及大陸古井貢酒陸拾瓶均沒收。
辛○○、壬○○共同運送私運管制物品進口逾公告數額之走私物品，各科罰金新台幣
玖萬元，如易服勞役，均以新台幣玖佰元即銀元佰元折算壹日，扣案之蒜頭貳萬陸
仟玖佰捌拾捌公斤及大陸古井貢酒陸拾瓶均沒收。
乙○○無罪。
    事  實
一、丑○○（原名鄭銘男，俟到案後另結）意圖牟取不法暴利，事先以電話與大陸地
    區綽號「小李」之不詳姓名男子以新台幣（下同）十五萬元之價格洽購大陸農產
    品蒜頭與大陸古井貢酒一批後，即以每人一萬元之代價，僱用知情之寅○○、甲○○、丙○○、巳○○（於民國八十一年間因違反懲治走私條例案件，經最高法
    院判處有期徒刑一年四月確定，於八十三年七月八日執行完畢）、卯○○（於八
    十一年間因過失傷害案件，經台灣高等法院高雄分院判處有期徒刑八月確定，於
    八十三年八月十四日執行完畢）等五人分別駕駛「旭鴻號」、「登滿財二十號」
    等二艘漁船，於八十八年二月七日十五時許自台中梧棲港報關出海前往與上開綽
    號「小李」之男子約定之北緯二十四度、東經一一九度之海域，自不知名大陸漁
    船接駁所購得之大陸蒜頭七百七十四袋（重二萬六千九百八十八公斤）及大陸古
    井貢酒六十瓶酒後，將該批完稅價格為三十三萬七千零四十六元（已逾公告管制
    價額十萬元）之物品藏於船艙中，於同年月九日十四時五十分許運抵澎湖縣西嶼
鄉竹灣村漁港，並假藉該二艘漁船要至竹灣村戊○○所經營之「共合造船廠」上
    架維修，由鄭銘男於現場自行僱用或透過知情之戊○○以每人三千元之代價媒介
    僱用知情之搬運工人庚○○、丁○○、陳文樂（另由軍法機關追訴審判）、辰○○、壬○○、辛○○（以上二人於八十七年間因違反懲治走私條例案件，經本院
    判處有期徒刑六月，緩刑三年確定，現緩刑中）等六人，及以每人一萬元之代價
    僱用癸○○、己○○、子○○等三人分別駕駛ＡＴ－四一五、ＷＸ－二三０
    六、ＶＴ－四七三等貨車前往裝載，將該批物品運往西嶼鄉竹灣村一六五之二號
    旁癸○○所有之車庫暫時藏匿，欲伺機轉運販售圖利，嗣於八十八年二月九日夜
    間七時三十分許，為警當場查獲，並扣得上開大陸物品。
二、案經澎湖縣警察局白沙分局報請台灣澎湖地方法院檢察署檢察官偵查起訴。
    理  由
甲、有罪部分：
  一、訊據被告寅○○、甲○○、丙○○、巳○○、卯○○固坦承分別駕駛「旭鴻號
      」、「登滿財二十號」二艘漁船至北緯二十四度、東經一一九度之海域載運
      蒜頭及大陸古井頁酒進入澎湖縣西嶼鄉竹灣村漁港，被告子○○、癸○○、己○○亦坦承以貨車載運前揭扣案之蒜頭前往西嶼鄉竹灣村一六五之二號旁癸○○所有之車庫內置放等情，然被告寅○○辯稱：是丑○○叫伊開船來澎湖修理
      的，但是到半路時才通知伊去載運蒜頭，且說並不違法；被告巳○○辯稱：是
      丑○○要伊駕船到澎湖來修理，伊不曉得是要走私蒜頭，且伊的船故障有大陸
      船過來，丟了十幾包蒜頭過來，但是伊阻止他們；被告甲○○、丙○○、卯○○辯稱：伊等不知道要走私，伊等都是在船艙內；被告子○○、癸○○、己○○辯稱：不知道蒜頭是走私的；被告戊○○辯稱：伊不知道要搬運的東西是走
      私的蒜頭；被告辛○○、壬○○、丁○○、庚○○、辰○○則均辯稱：伊等並
      未參與搬運云云。惟查：
    （一）同案被告丑○○對如何僱用寅○○、甲○○、丙○○、巳○○、卯○○駕
          駛上開二艘漁船至北緯二十四度、東經一一九度之海域載運扣案之蒜頭及
          大陸古井貢酒等情，業於警訊、偵查及本院訊問時供述明確，被告寅○○
          亦坦承有至該海域接駁前揭扣案物品，雖巳○○辯稱係因其所駕駛之「登
          滿財二十號」漁船故障，大陸船丟了十幾包蒜頭至其船上云云，然本件扣
          案之蒜頭共七百七十四袋，而被告寅○○所駕駛之「旭鴻號」漁船所接駁
          之蒜頭約三百五十袋，業據被告寅○○於警訊中供述在卷（見警訊卷第八
          頁第一行），其餘之蒜頭顯係巳○○駕駛之「登滿財二十號」所接駁，至
          被告甲○○、丙○○為「旭鴻號」漁船之船員，被告卯○○則係「登滿財
          二十號」之船員，該兩艘漁船接駁為數三、四百包之蒜頭，伊等在船上，
          豈有不知之理，其等前揭辯解，顯係圖卸之詞，無足採信。
    （二）被告子○○、己○○及癸○○均坦承駕駛貨車載運本件走私之蒜頭前往葉
          其頭所有之車庫堆放一事，被告子○○於警訊及偵查中復供稱：知道載運
          之東西是蒜頭，心裡想不太對勁等語（警訊十七頁背面及偵查卷十一頁）
          ，足認以被告子○○、己○○及癸○○之合理知識及經驗，見漁船載運數
          量如此龐大之蒜頭，焉有不知係走私物品之理，再參諸澎湖地區四面環海
          ，以致走私大陸物品時有所聞等情以觀，被告子○○、己○○及癸○○等
          辯稱不知所載運者為走私之物品，亦與常理有違，無足採信。至被告陳得
          和、壬○○、丁○○、庚○○、辰○○辯稱：未參與搬運蒜頭云云，然其
          等五人有參與搬運本件扣案之走私蒜頭等情，業據辛○○、丁○○、陳世
          源、辰○○等人於警訊及偵查中分別供述在卷，其等嗣後辯稱未參與，顯
          係卸責之詞。另被告戊○○對同案被告丑○○託其僱用搬運工人及貨車欲
          搬運蒜頭及清理雜物一節業於警訊時坦承不諱，然辯稱不知是要搬運走私
          之蒜頭云云，惟如僅清理雜物及十幾包蒜頭，如何僱用到四名工人及二部
          貨車？其所辯應係避重就輕之詞，殊無可採。
      此外，復有澎湖縣農會提領各機關部隊移交緝獲走私物品收據、查獲違反台灣
      省內菸酒專賣暫行條例案件扣押物品表、梧棲漁港漁船出港申請報告單、機漁
      船進出港檢查表、照片三十六幀足資佐證，而扣案之走私進口物品，其查獲時
      完稅價格合計三十三萬七千零四十六元，已逾十萬元之公告管制價格，有財政
      部高雄關稅局八十八年三月二十九日關緝字第八八一六０二八六號函在卷可按
      ，又本件接駁扣案物品之北緯二十四度、東經一一九度之海域，係在我十二海
      里領海範圍及二十四海里鄰接區外，亦有內政部八十八年九月二十二日台（八
      八）內地字第八八九三七八三號函在卷可稽，事證明確，被告寅○○、巳○○
      、卯○○、甲○○、丙○○、戊○○、子○○、己○○、辛○○、壬○○、丁○○、庚○○、癸○○、辰○○等十四人犯行均堪認定。
  二、按自大陸地區私運物品進入台灣地區，或自台灣地區私運物品前往大陸地區者
      ，以私運物品進口、出口論；又自淪陷區（大陸地區）私運物品進入本國自由
      地區（台灣地區）者，或自本國自由地區私運物品前往淪陷區，其所私運之物
      品以管制物品論，除屬於甲項及乙項之物品不限數額外，其餘以私運一項或數
      項，其總額由海關比照緝獲時之完稅價格計算，超過新台幣十萬元或重量達一
      千公斤者，以管制進出口物品論，此為懲治走私條例第十二條、懲治走私條例
      公告管制物品項目及其數額丁項所明定。本件被告寅○○、甲○○、丙○○、
      巳○○、卯○○於我國領海外載運上開大陸蒜頭及古井貢酒進入我國澎湖縣西
      嶼鄉竹灣村漁港，而該批扣案物品完稅價格已逾十萬元，即係管制進出口逾公
      告數額之走私物品，核其等所為，均係犯懲治走私條例第二條第一項之私運管
      制物品進口逾公告數額罪，其等與同案被告丑○○及綽號「小李」之不詳姓名
      大陸人民有犯意聯絡及行為分擔，均為共同正犯。被告子○○、己○○、辛○○、壬○○、丁○○、庚○○、辰○○、戊○○等人所為，均係犯懲治走私條
      例第三條第一項之運送私運管制物品進口逾公告數額之走私物品罪。另被告癸○○運送走私物品並進而將該批物品藏匿於其所有之車庫內，運送行為係藏匿
      行為之階段行為，已為藏匿之行為吸收，不另論罪，應論以同條例第三條第一
      項之藏匿私運管制物品進口逾公告數額之走私物品罪。又被告子○○、己○○
      、辛○○、壬○○、丁○○、庚○○、辰○○、戊○○、癸○○與同案被告丑
      ○○等十人間，就運送走私物品之行為；被告癸○○與同案被告丑○○等二人
      間，就藏匿走私物品之行為，有犯意聯絡及行為分擔，為共同正犯。查被告巳
      ○○於八十一年間因違反懲治走私條例案件，經最高法院判處有期徒刑一年四
      月確定，於八十三年七月八日執行完畢，被告卯○○於八十一年間因過失傷害
      案件，經台灣高等法院高雄分院判處有期徒刑八月確定，於八十三年八月十四
      日執行完畢之事實，有本院被告全國前案紀錄表附卷可按，其等二人於有期徒
      刑執行完畢後，五年內再犯有期徒刑以上之本罪，均為累犯，應依法加重其刑
      。爰審酌被告寅○○、丙○○、甲○○、巳○○、卯○○五人不思正途漁業，
      圖一時短利而枉顧國法，所運送之走私物品價值非鉅，尚於地區經濟無重大妨
      礙；被告戊○○、子○○、己○○、辛○○、壬○○、丁○○、庚○○、辰○○等八人，為獲蠅利而參與搬運，犯罪情節尚輕，惟被告壬○○、辛○○二人
      於八十七年間因違反懲治走私條例案件，經本院判處有期徒刑六月，緩刑三年
      確定，現緩刑中；及被告癸○○並提供場所供藏匿走私物品等一切情狀，分別
      量處如主文所示之刑，並就被告戊○○、子○○、己○○、丁○○、庚○○、
      辰○○、癸○○、辛○○、壬○○所科罰金，諭知易服勞役之折算標準。
      末查被告寅○○、甲○○、丙○○等三人前未曾受有期徒刑以上刑之宣告，有
      本院被告全國前案紀錄表附卷可憑，其等經此教訓，應當知所惕勉而無虞再犯
      ，本院因認其等三人上開所宣告之刑，以暫不執行為適當，併依法諭知緩刑四
      年，用啟向上。扣案之大陸農產品蒜頭二萬六千九百八十八公斤及大陸古井貢
      酒六十瓶，係同案被告丑○○所有，且為本件犯罪所得之物，業經丑○○供述
      在卷，依刑法第三十八條第一項第三款宣告沒收。
三、被告辰○○於八十八年五月十八日入伍，預計九十年五月十八日退伍，為現役
      軍人，業經證人劉文海於本院八十八年十月十三日審理時證述在卷，並有辰○○個人資料影本一紙附卷可稽，然其犯罪及發覺均在服役前，自應由普通法院
      審判，附此敘明。
乙、無罪部分：
  一、公訴意旨另以：被告乙○○與丑○○、寅○○、巳○○、甲○○、丙○○及大
      陸地區某不詳姓名之人基於犯意之聯絡，共同為前揭事實欄所述之犯行，因認
      被告乙○○涉犯懲治走私條例第二條第一項私運管制物品進口逾公告數額罪嫌
      云云。
  二、按犯罪事實應依證據認定之，無證據不得推定其犯罪事實；又不能證明被告犯
      罪或其行為不罰者，應諭知無罪之判決，刑事訴訟法第一百五十四條、第三百
      零一條第一項定有明文。又認定犯罪事實之證據，係指足以證明被告確有犯罪
      行為之積極證據而言，該項證據必須適合於被告犯罪事實之認定，始得採為證
      據，最高法院六十九年度台上字第四九一三號判例闡述甚明。公訴人認被告涉
      有走私罪嫌，無非以同案被告寅○○、於警訊及偵查中之供述為其論據，訊據
      被告乙○○則堅決否認與丑○○等人共同走私上開扣案之物品，辯稱：是丑○○邀伊一起至澎湖來玩，伊並不知道本件走私情事，案發後丑○○曾要伊扛罪
      ，要拿一筆錢給伊，為伊回絕等語。經查，同案被告丑○○於警訊、偵查及本
      院訊問時均供稱乙○○並未參與本件走私，且於本院八十八年九月二十日訊問
      時明確供稱：「沒有關係（指乙○○與本案間），當天他確實是跟我過來玩，
      抓到後我跟寅○○說乙○○是老闆，目的是希望有人來頂．．」、「因為乙○○家裡比較窮苦，帶他到澎湖的目的是我想如果出事被查獲，可以請他頂罪，
      而給他一筆錢．．」，核與同案被告寅○○於本院審理時所供相符；再者，同
      案被告巳○○係「登滿財二十號」漁船之船長，駕駛該船前往接駁扣案之走私
      物品，惟其於本院借提到案後之供述，均稱係受丑○○僱用，並未提及被告乙○○，同船之同案被告卯○○亦供稱不認識被告乙○○（見本院八十八年九月
      二十日訊問筆錄），是被告寅○○於警訊及偵查中所為不利於被告乙○○之供
      詞，其真實性令人生疑。此外，復查無其他積極證據證明被告乙○○有何走私
      行為，揆諸首揭法條規定及判例說明，自應為被告乙○○無罪之諭知。
丙、同案被告丑○○因傷滯留大陸地區，有疾病證明書一紙在卷可按，俟其到案後另
    行審結。
據上論斷，應依刑事訴訟法第二百九十九條第一項前段、第三百零一條第一項，懲治
走私條例第二條第一項、第三條第一項、第十一條，刑法第十一條前段、第二十八條
、第四十七條、第四十二條第二項、第七十四條第一款、第三十八條第一項第三款，
現行法規所定貨幣單位折算新台幣條例第二條，罰金罰緩提高標準條例第二條，判決
如主文。
中    華    民    國      八十九      年      一      月        四      日
                              臺 灣 澎 湖 地 方 法 院 刑 事 庭
                                    法    官  吳     宏     榮
右正本證明與原本無異。
如不服本判決，應於判決送達後十日內，向本院提出上訴狀（須附繕本）。
中    華    民    國      八十九      年      一       月       七      日
                                    書 記 官  林     德     盛
論罪法條：
懲治走私條例第二條第一項：
私運管制物品進口、出口逾公告數額者，處七年以下有期徒刑，得併科新臺幣二十萬
元以下罰金。
懲治走私條例第三條第一項：
運送、銷售或藏匿前條第一項之走私物品者，處五年以下有期徒刑、拘役或科或併科
新臺幣九萬元以下罰金。
懲治走私條例第十一條：
自大陸地私運物品進入臺灣地區或自臺灣地區私運物品前往大陸地區者，以私運物品
進口、出口論，適用本條例規定處斷。


司法院資訊處製作；財團法人民間司法改革基金會備份。
